【裁判字號】    95,交易,48
【裁判日期】    950911
【裁判案由】    過失致死等
【裁判全文】
臺灣花蓮地方法院刑事判決              95年度交易字第48號
公  訴  人  臺灣花蓮地方法院檢察署檢察官
被      告  丙○○
上列被告因過失致死等案件，經檢察官提起公訴（95年度偵字第
3856號），被告於準備程序中就被訴事實為有罪之陳述，經本院
合議庭裁定由受命法官獨任進行簡式審判程序，並判決如下：
    主  文
丙○○服用酒類，不能安全駕駛動力交通工具而駕駛，處拘役伍
拾日，如易科罰金，以銀元參佰元即新臺幣玖佰元折算壹日；又
因過失致人於死，處有期徒刑陸月，如易科罰金，以銀元參佰元
即新臺幣玖佰元折算壹日；均緩刑貳年。
    事  實
一、丙○○於民國95年6月29日晚上8時40分許，因在其花蓮縣光
    復鄉○○村○○路租屋處飲酒後已達不能安全駕駛動力交通
    工具之際，仍駕駛車牌號碼 U6-0578號自用小客車外出，先
    前往花蓮縣瑞穗鄉富興村老家為孫兒拿奶粉，繼而欲往花蓮
    縣瑞穗鄉富源村保安宮前夜市為孫兒選購衣物，嗣於當晚10
    時25分許，沿花蓮縣瑞穗鄉○○村○○路（未劃設分向線）
    由東往西方向行駛，原應注意車輛行進中，駕駛人應注意車
    前狀況，隨時採取必要之安全措施，而依當時天候晴、夜間
    自然光線、柏油路面乾燥無缺陷，亦無障礙物、視距良好等
    情形，又無不能注意之情事，竟疏於注意，不慎在保安路10
    7 號以北50公尺處，撞及甫由保安宮前夜市購物、飲酒完畢
    欲行返家，對向行走而來之陳蘭妹，致其頭部外傷及肢體多
    處受傷倒地不起，並因顱內出血當場死亡；丙○○肇事後，
    隨即請路人林昇宇報警處理，並於到場處理之員警尚不知悉
    何人肇事前坦承肇事，且願接受裁判。嗣經警於當晚10時47
    分許，對其測得呼氣中酒精濃度仍高達0.26MG/L，始另知悉
    其酒後駕車之犯行。
二、案經陳蘭妹之子甲○○訴由花蓮縣警察局鳳林分局報請臺灣
    花蓮地方法院檢察署檢察官偵查起訴。
    理  由
一、上開犯罪事實，業據被告丙○○於本院審理時坦承不諱，核
    與告訴人甲○○於警詢時之指訴及證人黃阿娘於警詢、偵查
    時、證人林昇宇於警詢時之證述相符；此外，並有道路交通
    事故調查表(一)(二)、道路交通事故現場圖各乙紙、現場及車損
    照片38幀、被告之酒精濃度檢測單、測試觀察紀錄表、不能
    安全駕駛簡易測試紀錄表各乙紙在卷可稽，又被害人陳蘭妹
    因本件車禍致顱內出血不治身亡，業據檢察官督同法醫師到
    場相驗屬實，有相驗屍體證明書、驗斷書、相驗筆錄各乙份
    及相驗照片多幀在卷可參。
二、按按汽車行駛時，駕駛人應注意車前狀況，並隨時採取必要
    之安全措施，道路交通安全規則第94條第 3項定有明文。被
    告駕車自應注意上開交通安全之相關規定，且依當時情形，
    並無不能注意之情事，猶酒後駕車上路，以致疏未注意車前
    狀況而肇事，則其對於上開駕車肇事並使人死亡之行為具有
    過失責任自明。又本件被害人因被告前開過失駕駛行為，顱
    內出血當場死亡，已如前述，是被告之過失行為與被害人之
    死亡結果間，具有相當因果關係。本件事證明確，被告上開
    犯行堪以認定，應予依法論科。
三、論罪科刑部分：
  (一)核被告所為，係犯刑法第185條之3之服用酒類不能安全駕駛
    動力交通工具而仍駕駛罪及同法第276條第1項之過失致人於
    死罪。其所犯上開二罪，犯意各別，行為互殊，應予分論併
    罰。又被告係酒醉駕車，因而發生車禍並致被害人死亡之結
    果，所犯過失致死罪部分，應依道路交通管理處罰條第86條
    第 1項規定加重其刑。次查被告於駕車肇事後，即託路人報
    警，並於到場處理之員警尚不知何人肇事前坦承肇事，且願
    接受裁判，此不僅經被告供陳在卷，並據證人林昇宇警詢時
    證述屬實，更有警方所製作之自首情形紀錄表乙紙在卷可查
    ，故就其所犯過失致死部分，符合修正前刑法第62條前段自
    首減輕之規定（新舊法比較內容詳後述），應予減輕其刑，
    並先加後減之。爰審酌被告先前並無有期徒刑以上之前科紀
    錄，素行非惡，惟其係因酒後駕車肇事，罔顧行人生命安全
    ，過失程度非輕，另參酌被告於事發後已積極與告訴人達成
    民事和解，賠償損失，並蒙告訴人不再追究，此據告訴人於
    偵查中陳明在卷（見偵查卷第七頁），以及被告犯後已坦承
    錯誤，態度尚稱良好等一切情狀，分別就其所犯二罪量處如
    主文所示之刑，並均依修正前刑法第41條第 1項前段之規定
    ，諭知易科罰金之折算標準（新舊法比較內容詳後述）。末
    查被告未曾受有期徒刑以上刑之宣告，有臺灣高等法院被告
    前案紀錄表乙份在卷可稽，且其犯罪後已深知悔悟，應係因
    一時失慮而罹刑章，復參酌其於事後不僅坦承犯行，同時又
    積極與告訴人接觸並已達成和解，付清賠償金額，告訴人並
    於偵查中表明不再告訴追究，本院認被告經此偵審程序之進
    行及罪刑宣告，當知警惕而無再犯之虞，是對其所受宣告之
    刑，以暫不執行為適當，爰就其所犯上開二罪，均併依修正
    前刑法第74條第1款之規定宣告緩刑2年（新舊法比較內容詳
    後述），以勵自新。
  (二)按行為後法律有變更者，適用行為時之法律。但行為後之法
    律有利於行為人者，適用最有利於行為人之法律，刑法第 2
    條第1項定有明文。被告於行為後，刑法部分條文業於94年1
    月 7日經立法院修正通過，並於94年2月2日由總統以華總一
    義字第 09400014901號公布，修正之新刑法自95年7月1日施
    行，與本件有關之法律變更，經依刑法第2條第1項為新舊法
    比較後，敘述如下：
    1.第62條有關自首之規定，已由修正前之舊法規定為「必減
      」其刑，修正後改為「得減」其刑，經新舊法比較之結果
      ，自應依刑法第2條第1項前段，適用較有利於行為人之舊
      法即修正前刑法第62條前段論斷。本件自應依修正前之刑
      法第62條前段規定減輕其刑。
    2.關於第41條第 1項易科罰金之折算標準，被告行為時即修
      正前刑法第41條第 1項前段規定為：「犯最重本刑為五年
      以下有期徒刑以下之刑之罪，而受六個月以下有期徒刑或
      拘役之宣告，因身體、教育、職業、家庭之關係或其他正
      當事由，執行顯有困難者，得以一元以上三元以下折算一
      日，易科罰金」；而修正前罰金罰鍰提高標準條例第 2條
      前段（現已刪除）規定：就其原定數額提高為100倍折算1
      日，則被告行為時之易科罰金折算標準，應以銀元 300元
      折算 1日，經折算為新臺幣後，應以新臺幣900元折算為1
      日。惟被告行為後，新修正刑法第41條第 1項前段則規定
      ：「犯最重本刑為五年以下有期徒刑以下之刑之罪，而受
      六個月以下有期徒刑或拘役之宣告者，得以新臺幣一千元
      、二千元或三千元折算一日，易科罰金」，是兩相比較新
      舊法之結果，以修正前之規定較有利於被告。本件自應適
      用修正前刑法第41條第1項前段之規定。
    3.第74條得宣告緩刑要件之規定，業於前述刑法之修正而有
      所變更，而被告之犯行無論依新法或舊法，雖均符合緩刑
      宣告之要件，然因新法第74條第 2項規定得命行為人履行
      負擔，且同條第 4項規定緩刑效力不及於從刑及保安處分
      ，而依舊法第74條規定行為人不須履行負擔，且緩刑效力
      可及於主刑及從刑，整體比較之下，應認新法第74條有關
      緩刑宣告之要件，較不利於行為人，則依新法第2條第1項
      前段，應適用行為時之舊刑法有關緩刑之規定（臺灣高等
      法院暨所屬法院因應新修正刑法施行法律問題座談會審查
      結論《第19號提案》參照）。
    4.經綜合比較，本件就上開法律變更之規定自應整體適用修
      正前之刑法規定，併此說明。
據上論斷，應依刑事訴訟法第273條之1第1項、第299條第 1項前
段，刑法第2條第1項前段、第185條之3、第276條第1項、修正前
刑法第62條前段、第41條第1項前段、第74條第1款，道路交通管
理處罰條第86條第1項，罰金罰鍰提高標準條例第1條前段、修正
前罰金罰鍰提高標準條例第 2條，現行法規所定貨幣單位折算新
臺幣條例第2條，判決如主文。
本案經檢察官乙○○到庭執行職務。
中    華    民    國    95    年    9    月    11     日
                        臺灣花蓮地方法院刑事第一庭
                            法    官    張  健  河
上列正本證明與原本無異。
如對本判決不服，應於送達後10日內，向本院提出上訴狀（應抄
附繕本）告訴人或被害人如對於本判決不服者，應具備理由請求
檢察官上訴，其上訴期間之計算係以檢察官收受判決正本之日期
為準。
                             書記官
中    華    民    國    95    年    9     月    12    日
附錄本判決論罪之法律條文：
中華民國刑法第185條之3：
服用毒品、麻醉藥品、酒類或其他相類之物，不能安全駕駛動力
交通工具而駕駛者，處一年以下有期徒刑、拘役或三萬元以下罰
金。
中華民國刑法第276條：
因過失致人於死者，處二年以下有期徒刑、拘役或二千元以下罰
金。
從事業務之人，因業務上之過失犯前項之罪者，處五年以下有期
徒刑或拘役，得併科三千元以下罰金。
道路交通管理處罰條例第86條：
汽車駕駛人，無駕駛執照駕車、酒醉駕車、吸食毒品或迷幻藥駕
車、行駛人行道或行經行人穿越道不依規定讓行人優先通行，因
而致人受傷或死亡，依法應負刑事責任者，加重其刑至二分之一
。
汽車駕駛人，在快車道依規定駕車行駛，因行人或慢車不依規定
，擅自進入快車道，而致人受傷或死亡，依法應負刑事責任者，
減輕其刑。


司法院資訊處製作；財團法人民間司法改革基金會備份。
